【裁判字號】    99,易,455
【裁判日期】    990624
【裁判案由】    毀損
【裁判全文】
臺灣桃園地方法院刑事判決               99年度易字第455號
公  訴  人  臺灣桃園地方法院檢察署檢察官
被      告  甲○○
上列被告因毀損案件，經檢察官提起公訴（98年度偵字第 10367
號），本院判決如下：
    主  文
甲○○損壞他人自用小客車右前輪之速度感知器及右後輪之煞車
油管，足以生損害於他人，處有期徒刑肆月，如易科罰金，以新
臺幣貳仟元折算壹日。
    事  實
一、甲○○前於民國97年12月間，與其友人陳怡安均係址設桃園
    縣桃園市○○街110 至172 號之「日光流域」社區住戶。詎
    於97年12月28日凌晨4 時許，甲○○與陳怡安（由檢察官另
    為不起訴處分）一同自外駕車返回該社區地下2 樓之停車場
    時，見社區另一住戶丙○○將渠所使用車牌號碼0972－PP號
    自用小客車，停放在陳怡安所有之編號149 號之停車格內，
    甲○○竟因此心生不滿，而基於毀損之犯意，自陳怡安車輛
    後車箱中取出老虎鉗1 把後，即持該老虎鉗剪斷丙○○上揭
    車輛之右前輪速度感知器管線及右後輪之煞車油管（起訴書
    誤載為右前輪及右後輪之煞車油管、ABS 管線、煞車線），
    致令不堪用，足生損害於丙○○。嗣因丙○○於翌日欲駕駛
    上揭車輛外出時，查覺煞車有異且車輛儀表板上之ABS 警示
    燈亮起，乃開往保養廠檢修，並檢驗出上揭管線遭人破壞後
    ，報警處理，再循線查獲甲○○，始知悉上情。
二、案經丙○○訴由桃園縣政府警察局桃園分局報請臺灣桃園地
    方法院檢察署檢察官偵查後提起公訴。
    理  由
壹、程序事項：
一、按被告以外之人於偵查中向檢察官所為之陳述，除顯有不可
    信之情況者外，得為證據；被告以外之人於審判外之陳述，
    雖不符前4 條之規定，而經當事人於審判程序同意作為證據
    ，法院審酌該言詞陳述或書面陳述作成時之狀況，認為適當
    者，亦得為證據，刑事訴訟法第159 條之1 第2 項、第 159
    條之5 分別定有明文。本案證人陳怡安、高國峰於偵查中之
    證述，證人即告訴人丙○○、證人廖冠綸分別於偵查中之證
    述及在警詢中之證述，均經被告甲○○於本院審理中表示無
    意見而同意作為證據，且本院審酌該陳述作成時之狀況並無
    瑕疵之情狀存在而認為適當，亦復查無顯有不可信之情況存
    在，揆諸上開說明，自得為證據。
二、次按鑑定之經過及其結果，應命鑑定人以言詞或書面報告；
    法院或檢察官得囑託醫院、學校或其他相當之機關、團體為
    鑑定，或審查他人之鑑定，並準用前開規定，刑事訴訟法第
    206 條第1 項、第208 條第1 項前段亦有明文。本案內政部
    警政署刑事警察局98年9 月7 日刑鑑字第0980123456號鑑定
    書，係屬檢察官囑託之鑑定機關，並為該機關執行測謊鑑定
    公務所出具之書面鑑定報告，依據刑事訴訟法第159 條之立
    法理由及同法第206 條規定，自得為證據，且被告就此部分
    證據之證據能力均不爭執，迄至本案辯論終結時亦未聲明異
    議，復核該鑑定書與檢察官主張之犯罪事實有關聯性，是亦
    應認具有證據能力。
三、本案認定犯罪事實所引用之本案卷內所有卷證資料（包含文
    書證據、物證等證據），並無證據證明係公務員違背法定程
    序所取得，且被告於本院審理終結前就卷內所有之卷證資料
    之證據能力均表示無意見，又卷內之文書證據，亦無刑事訴
    訟法第159 條之4 之顯有不可信之情況與不得作為證據之情
    形，則依刑事訴訟法第159 條之5 之規定，本案認定犯罪事
    實所引用之本案卷證所有文書證據、物證等證據，均有證據
    能力。
貳、實體事項：
一、被告甲○○固不否認當時確與陳怡安同為日光流域社區之住
    戶，並於97年12月28日凌晨4 時許，與陳怡安及另1 名友人
    高國峰自外一同駕車返回社區之地下2 樓停車場時，見告訴
    人丙○○之車輛停放在陳怡安所有之編號149 號停車格上，
    其即搖動該車欲使防盜器響起而促使告訴人下樓移車，惟矢
    口否認有何毀損之犯行，辯稱：其於搖動告訴人之車輛後，
    因陳怡安表示縱使防盜器響起，車主亦聽不到，其即停手，
    並由陳怡安上樓請社區保全廖冠綸（起訴書誤載為乙○○）
    下樓處理，嗣經廖冠綸覓得另1 停車位讓陳怡安暫時停放車
    輛後，其即與陳怡安、高國峰上樓，是告訴人車輛之上揭管
    線確非其所破壞；又其與陳怡安於服役時正巧係廖冠綸之學
    長，雙方曾有嫌隙，故廖冠綸應係因此而刻意為不實證述以
    誣陷其云云，經查：
    (一)上開犯罪事實，業據：1.證人廖冠綸於本院審理中具結證
      稱：渠於98年12月間係擔任日光流域社區之夜班保全，而
      在該月28日凌晨，陳怡安向渠反應車位遭人佔用後，渠即
      下樓查看，並見被告、陳怡安及另1 名同行之非社區住戶
      （即高國峰）在場，且陳怡安之車輛係與告訴人之車輛垂
      直停放，車尾朝向告訴人之車輛。而因該時社區地下室正
      在進行消防管線及地面下陷之整修，故渠先對告訴人之車
      輛拍照存證後，即另外找了1 個車位讓陳怡安暫時停放車
      輛，詎此時不知係何人打開陳怡安車輛之後車箱，被告並
      在車箱中翻找一陣後，取出1 把老虎鉗，渠見狀旋上前勸
      阻，表示不可任意破壞他人車輛，惟被告卻在回覆「放心
      ，絕對不會放發現」後，即先彎腰自告訴人車輛右前輪拉
      出1 條線，並以老虎鉗剪下，後又躺在車輛右後輪旁邊，
      且手持老虎鉗將頭探進車輛下方，但接下來的情形渠並未
      看清楚即搭乘電梯上樓等語綦詳，並核渠先前於警詢及偵
      查中分別陳述、證稱親眼目睹被告持老虎鉗破壞告訴人車
      輛上揭管線之經過大致相符。再參以證人即告訴人於偵查
      證述及警詢指訴之：因伊原本所使用之停車位漏水維修中
      ，伊才會在97年12月27日晚間10時許，將車輛停放在管委
      會所安排之編號149 號之停車格上，惟當伊於翌日早上10
      時許再駕駛該車時，卻發現儀表板上之ABS 警示燈亮起、
      油門很鬆、煞車踩下去也很空，伊即將車輛開往保養廠檢
      修，並檢驗出煞車油管及ABS 管線遭人剪斷（惟對照告訴
      人所提出之桃苗汽車股份有限公司北桃園廠估價單及車輛
      受損照片，告訴人車輛實際遭受損壞而需維修之部分應係
      右前輪之速度感知器及右後輪之煞車油管，是檢察官依據
      告訴人之上開證述，即於起訴書記載告訴人車輛右前輪、
      右後輪之煞車油管、ABS 管線、煞車線均遭被告剪斷而損
      壞，容有誤會），而煞車線則亦有剪的痕跡但並未斷裂等
      語，堪認告訴人車輛之上揭管線必係在97年12月27日晚間
      10 時 起至翌日早上10時間遭人毀損，又於此期間內，告
      訴人佔用他人之車位之行為，應僅有妨礙陳怡安，而對社
      區內其他住戶並無影響，則衡情其他住戶於未與告訴人有
      何怨隙之情況下，實無刻意毀損告訴人車輛上揭管線之可
      能，是縱證人廖冠綸證稱渠就被告持老虎鉗躺臥在告訴人
      車輛右後輪下方之情形並未詳細親見，仍足認告訴人車輛
      右後輪之煞車油管，亦確係由被告所損壞；2.本案經檢察
      官囑託內政部警政署刑事警察局就被告為測謊鑑定後，其
      鑑定結果為：被告於測前會談否認有用任何方法破壞本案
      車輛，也不知道是誰破壞的，經Polygraph 儀器先以熟悉
      測試法【The Acquaintance Test （ACT ）】檢測被告之
      生理圖譜反應情形正常並讓其熟悉測試流程後，再以區域
      比對法【The Zone Comparison Technique （ZCT ）】測
      試，經採數據分折法比對，分析測試結果，被告之圖譜反
      應對「你有沒有用任何方法破壞本案車輛」、「本案車輛
      ，你有沒有用任何方法破壞」及「你確實知道本案車輛是
      誰破壞的嗎」等問題所分別回答之「沒有」、「沒有」、
      「不知道」，均呈不實反應，有該局於98年9 月7 日出具
      之刑鑑字第0980123456號鑑定書1 份在卷可稽，其結果亦
      與證人廖冠綸上開證述之告訴人車輛上揭管線確係由被告
      持老虎鉗毀損之情節相符，自堪以認定。
    (二)被告雖以前揭情詞置辯，惟查：
      1.證人陳怡安、高國峰固於偵查中亦證稱被告當日僅有搖
        晃告訴人之車輛，而未予以毀損云云，然顯與證人廖冠
        綸之上開證詞及測謊鑑定結果不符，而證人陳怡安、高
        國峰乃係與被告是時一同駕車自外返家之人，且證人陳
        怡安與被告在服役時即結識，衡情彼此間必有相當之情
        誼，再參以證人陳怡安自身在本案之偵查階段亦同屬被
        告，則證人陳怡安、高國峰為迴護自己或被告而為不實
        之證述，實屬可能，是該2 人之上開證言，當不為本院
        所遽採。況證人陳怡安乃係證稱：渠當日駕車搭載被告
        及證人高國峰至地下停車場，並見有車輛佔用渠之車位
        後，渠即上樓叫保全下來處理，事後更阻止被告及高國
        峰繼續搖車，嗣迄保全為渠覓妥車位，且渠將車停好之
        前，證人高國峰均未再坐上渠之車輛等語；而證人高國
        峰則係證述：伊原係在證人陳怡安車輛之後座睡覺，後
        因發覺有車輛佔用車位，伊即下車搖車，但事後旋又再
        返回車上睡覺，故究竟發生何事，伊不清楚等語，兩者
        之證述顯有矛盾，自足堪認被告2 人之證詞均係為掩飾
        事發之經過，否則若當天被告及證人等確實僅有搖晃告
        訴人之車輛，又何以證人2 人就過程之描述會有如此差
        異？此益徵此證人2 人之上開證詞均顯與事實不符，是
        被告辯稱之其當日確實僅有搖車云云，即委無可採。
      2.被告雖另辯稱因其與證人廖冠綸曾於服役期間產生嫌隙
        ，故證人廖冠綸係為報復始誣陷其云云，然證人廖冠綸
        已於本院審理中結證：被告應該係渠當兵時之學長，但
        渠是否有在服役期間遭受被告之欺負，渠已不記得了，
        而本案係因承辦之徐姓員警一直認為渠才係下手剪斷告
        訴人車輛上揭管線之人，且連告訴人亦在懷疑渠，渠覺
        得受到冤枉，才會說出實際上係被告所為等語，則被告
        上開所辯是否為真，亦非無疑。況證人廖冠綸經檢察官
        併予囑託內政部警政署刑事警察局實施測謊鑑定後，其
        結果亦為：廖冠綸於測前會談否認有用任何方法毀損本
        案車輛，案發後甲○○、陳怡安也沒有跟其討論毀損車
        輛的事，經以上開相同之方式分析測試結果，證人廖冠
        綸之圖譜反應雖對「你有沒有用任何方法毀損本案車輛
        」、「本案車輛，你有沒有用任何方法毀損」等問題所
        回答之「沒有」，因受減弱效應（係指被問及一連串的
        相關問題時，說謊的受測者會將注意力集中在他認為最
        強烈的相關問題上，而造成對其他相關問題沒有反應或
        呈現低度反應）而無法鑑判，但對「案發後，他們（甲
        ○○、陳怡安）有沒有跟你討論毀損車輛的事」問題所
        回答之「沒有」，則呈不實反應，有上開鑑定書可佐，
        而證人廖冠綸就此於本院審理中亦具結證述：本案發生
        後，被告曾向渠表示這件事情只有4 個人（即渠、被告
        、陳怡安、高國峰）知道，而被告及陳怡安、高國峰一
        定不會說出去，故若有他人知道此事，渠就看著辦等語
        ，渠聽了之後很害怕，才會刻意於接受測謊時故意說謊
        等語，堪證證人廖冠綸迭於警詢、偵查及本院所證述之
        害怕因本案而遭到不利之情為真，是本院衡酌上情後，
        認縱證人廖冠綸曾於服役期間因故與被告產生嫌隙，亦
        不致單純為報復即刻意誣賴被告，而致使自己陷於長期
        心緒恐慌之可能，是被告此部分所辯，仍非可採信。
    (三)此外，復有證人廖冠綸所繪製之停車格相對位置圖1 紙在
      卷可稽，故本案事證明確，被告犯行洵堪認定，應依法論
      科。
二、核被告甲○○所為，係犯刑法第354 條之毀損罪。被告自始
    即基於單一之犯意，而於密接時間內，持老虎鉗剪斷告訴人
    車輛右前輪之速度度感知器管線及右後輪之煞車油管，其前
    後2 次之毀損行為，係遂行單一犯罪決意之同種類行為，侵
    害同一法益，為接續犯，應僅成立ㄧ罪。爰審酌被告僅因告
    訴人之車輛佔用其友人陳怡安之車位，即持老虎鉗朝車輛之
    上揭管線剪下，且被告所毀損者乃係車輛煞車系統之相關線
    路，若告訴人疏未注意而仍將車輛駕駛上路，則於遭遇緊急
    狀況之際，將因無法煞車而有極高風險會導致告訴人之生命
    、身體、財產受有鉅大損失，是被告之犯罪目的及手段均實
    屬可議，再兼衡被告不僅於犯後一再飾詞狡辯，難認具有悔
    意，更曾干擾證人廖冠綸而企圖影響司法程序及審判結果，
    犯後態度不佳，併本案告訴人除受有車輛上揭管線遭毀損之
    財產上損失外，復因精神壓力而罹患失眠症，有桃園榮民醫
    院診斷證明書在卷可參，及被告迄仍未與告訴人達成和解等
    一切情狀，量處如主文所示之刑，並諭知易科罰金之折算標
    準（被告於為上開犯行後，刑法第41條第1 項前段雖業經修
    正公布施行，惟修正後之規定僅係將原條文中「個」字刪除
    以使法律用語明確，是對被告而言，並無有利、不利之情形
    ，非屬法律之變更，自無庸為新舊法之比較，再予敘明）。
    檢察官雖對被告具體求予量處有期徒刑6 月，惟本院衡酌本
    案之犯罪情節及犯罪所生危害後，認上揭刑度已足對被告收
    懲戒之效，是檢察官之具體求刑稍嫌過重，併予敘明。至被
    告用以損壞告訴人車輛上揭管線所使用之老虎鉗1 把，雖係
    供被告犯本案之罪所用之物，惟依證人廖冠綸之證述，被告
    係自陳怡安車輛之車箱中取出，則是否為被告所有，已有疑
    義，況又未據扣案，且無積極證據證明現仍存在，為避免將
    來執行產生困難，是爰不併為沒收之諭知，附此敘明。
據上論斷，應依刑事訴訟法第299 條第1 項前段，刑法第354 條
、第41條第1 項前段，刑法施行法第1 條之1 第1 項、第2 項前
段，判決如主文。
本案經檢察官馮浩庭到庭執行職務。
中    華    民    國    99    年    6     月    24    日
                        刑事第十庭    法  官   蘇昌澤
以上正本證明與原本無異。
如不服本判決應於收受判決後10日內向本院提出上訴書狀，並應
敘述具體理由。其未敘述上訴理由者，應於上訴期間屆滿後20日
內向本院補提理由書( 均須按他造當事人之人數附繕本) 「切勿
逕送上級法院」。
                                      書記官   李佳穎
中    華    民    國    99    年    6     月    25    日
附錄論罪科刑依據之法條：
中華民國刑法第354條
（毀損器物罪）
毀棄、損壞前二條以外之他人之物或致令不堪用，足以生損害於
公眾或他人者，處 2 年以下有期徒刑、拘役或 5 百元以下罰金
。

司法院資訊處製作；財團法人民間司法改革基金會備份。
